【裁判字號】    95,訴,477
【裁判日期】    950424
【裁判案由】    偽造文書等
【裁判全文】
臺灣臺北地方法院刑事判決               95年度訴字第477號
公  訴  人  臺灣臺北地方法院檢察署檢察官
被      告  丙○○
                    （現另案於臺灣士林看守所羈押中）
上列被告因偽造文書等案件，經檢察官提起公訴（九十五年度偵
緝字第三六三號），本院判決如下：
    主  文
本件公訴不受理。
    理  由
一、公訴意旨略以：被告丙○○於民國九十四年三月十五日，在
    臺北市○○街與臨江街口處，拾獲乙○○於九十三年二月十
    二日在臺北市○○路一００號所遺失之身分證乙張，竟意圖
    為自己不法之所有，予以侵占入己。於翌（十六）日，與楚
    昭龍（真實姓名年籍不詳）之成年男子共同基於變造身分證
    之犯意聯絡，在基隆市○○路五六號三樓住家附近之全家便
    利商店前，將上開拾獲之身分證及自己之照片交予楚昭龍，
    由楚昭龍將伊照片黏貼於乙○○之身分證上予以變造後，交
    予其使用，足生損害於乙○○及戶政機關管理身分證之正確
    性。嗣丙○○明知乙○○之普通重型機車駕駛執照並未遺失
    ，竟復於同年月二十八日，將上開變造身分證交由某機車行
    ，委由該機車行不知情之員工至交通部公路總局臺北區監理
    所基隆監理站，辦理乙○○之普通重型機車駕駛執照遺失補
    照手續，並填寫汽（機）車駕駛人審驗暨各項異動登記書後
    ，使該監理所承辦人員依該不實異動登記書，將該登記書編
    列為所掌公文書之一部，以編列代替登載之方式，編列於所
    掌之汽（機）車駕駛人審驗暨各項異動登記資料內，並製妥
    補發之重型機車駕駛執照，足生損害於乙○○及監理機關對
    於駕駛執照補發管理之正確性。嗣丙○○意圖為自己不法之
    所有，又於同年四月一日，執上開變造身分證及補發之駕照
    ，以乙○○之名義，至蘋果通訊行（址設臺北市大安區○○
    ○路○段二一六巷三六號之一）申請行動動話門號，並填寫
    遠傳行動電話服務申請書（一式三份）及授權切結書，欲詐
    取行動電話手機折價券，尚未得手，即經上開通訊行店長甲
    ○○及員工傅培軒察覺有異報警，經警到場當場查獲，因認
    被告涉有刑法第三百三十七條、刑法第二百十二條、第二百
    十條、第二百十四條、第二百十六條及第三百三十九條第一
    項、第三項罪嫌。
二、按同一案件繫屬於有管轄權之數法院者，由繫屬在先之法院
    審判之，刑事訴訟法第八條前段定有明文。依該條之規定不
    得為審判者，應諭知不受理之判決，並得不經言詞辯論為之
    ，同法第三百零三條第七款、第三百零七條亦分別定有明文
    。此項訴訟法上所謂一事不再理之原則，關於實質上一罪或
    裁判上一罪，均有其適用（最高法院六十年度臺非字第七七
    號判例參照）。
三、查被告丙○○於不詳時日，在不詳地點，拾獲廖宗彬於民國
    九十四年二月二十一日在臺北市○○區○○街所遺失之之身
    分證乙張，竟意圖為自己不法之所有，予以侵占入己。嗣其
    將該身分證委由山樂機車行之陳潘雪卿及陳怡帆（2人另為
    不起訴處分）代辦補發機車駕照手續時，為臺北市監理處人
    員馬雅莉發覺照片有異報警，經警循線查獲上情等犯行，經
    臺灣臺北地方法院檢察署檢察官以其涉犯刑法第三百三十七
    條之侵占遺失物罪，提起公訴（九十四年度偵字第五三０一
    號），並於九十五年二月三日繫屬於本院（九十五年度簡字
    第三八九號），經本院於九十五年三月九日以管轄錯誤移轉
    於臺灣基隆地方法院（九十五年度易字第四０四號），此有
    臺灣臺北地方法院檢察署九十四年度偵字第五三０一號起訴
    書、本院臺灣高等法院被告全國前案紀錄表。經核本案侵占
    遺失物犯罪時間為九十四年三月十五日，與前開之侵占遺失
    物犯行，時間緊接，犯罪手段相同，所犯均係構成要件相同
    之刑法第三百三七條之侵占遺失物犯行，且被告復自承：在
    九十四年三、四、五月間及七、八月間，伊有的身分證是在
    影印機上撿到，有時候就到便利商店騙店員之前有來影印，
    但忘記拿了，如果有身分證的話，店員就會拿出來，我就謊
    稱是我的，是因為一位叫做褚昭隆教我這樣做的，因為這樣
    可以辦手機，手機可以拿去賣，ＳＩＭ卡交給褚昭隆等語（
    見本院九十五年四月十四日準備程序筆錄），顯係基於概括
    犯意為之，應屬連續犯，而有裁判上一罪關係，為前案起訴
    效力所及，屬同一案件，且係九十五年三月二十八日始繫屬
    本院，公訴人就此裁判上一罪之同一案件，向本院重行起訴
    ，本院並繫屬在後，揆諸前開說明，爰不經言詞辯論，逕為
    諭知不受理之判決。
四、檢察官移送併案部分（台灣士林地方法院檢察署九十五年度
    偵字第一八六三號、第四六五０號）），因本案被告既經諭
    知不受理之判決，移送併案部分與本案即無連續犯之裁判上
    一罪關係，應退回由檢察官另為適當之處理，附此敘明。
據上論斷，應依刑事訴訟法第三百零三條第二款、第三百零七條
，判決如主文。
中    華    民    國    95    年    4     月    24    日
                              臺灣臺北地方法院刑事第八庭
                                  審判長法  官  陳德民
                                        法  官  唐于智
                                        法  官  陳芃宇
上正本證明與原本無異。
如不服本判決，應於判決送達後10日內向本院提出上訴狀（應抄
附繕本）。告訴人或被害人如對於本判決不服者，應具備理由請
求檢察官上訴，其上訴期間之計算係以檢察官收受判決正本之日
期為準。
                                        書記官  張漪蕙
中    華    民    國    95    年    4     月    25    日


司法院資訊處製作；財團法人民間司法改革基金會備份。
